最高法院刑事判決　　　　　　　　　　　　　　　九十三年度台上字第四一三五號
　　上　訴　人　乙○○
　　　　　　　　　　　　（另案在台灣台中監獄執行）
　　　　　　　　甲○○
右上訴人等因違反毒品危害防制條例案件，不服台灣高等法院台中分院中華民國九十
三年六月十五日第二審更審判決（九十三年度上重更(二)字第一三號，起訴案號：台灣
台中地方法院檢察署九十年度偵字第九一九七、一七六一二號），提起上訴，本院判
決如左：
    主  文
上訴駁回。
    理  由
一上訴人乙○○部分：
本件原判決關於上訴人乙○○部分認定：乙○○素行不佳，曾因違反麻醉藥品管理條
例及槍砲彈藥刀械管制條例等案件，經台灣台中地方法院分別判處有期徒刑三月及五
月，並定其應執行有期徒刑七月確定，於民國八十六年五月九日易科罰金執行完畢；
復於八十八年間，因違反毒品危害條例案件，經最高法院就販賣第一級毒品部分判處
有期徒刑九年，就販賣第二級毒品部分判處有期徒刑九年，並定其應執行有期徒刑十
七年確定（尚未執行完畢）；另於八十九年間，因違反毒品危害防制條例案件，經台
灣台中地方法院就施用第一級毒品部分判處有期徒刑一年，就施用第二級毒品部分判
處有期徒刑十月，並定其應執行有期徒刑一年八月確定（尚未執行完畢）。乙○○不
知悔改，復於九十年五月十五日，欲以新台幣（下同）一百十萬元之價格，向一名綽
號叫「國華」之成年男子販入海洛因及安非他命等毒品，以供日後販賣之用，惟乙○
○恐於販入毒品時遭人侵吞，被黑吃黑，遂於當日出發前取出如原判決附表一所示之
槍枝及子彈，以備不時之需（乙○○未經許可持有手槍部分業經第一審法院判處有期
徒刑八年、併科罰金新台幣五十萬元，嗣經提起上訴，於九十一年十二月二十六日當
庭具狀撤回上訴確定，與本件販賣第一級毒品罪無裁判上一罪關係），而與其知情之
妻甲○○共同意圖營利，基於意圖販賣第一級毒品海洛因及第二級毒品安非他命之犯
意聯絡，二人於是日下午，至國道一號高速公路中清交流道附近後，由乙○○下車以
一百十萬元之價格向綽號「國華」之人一次同時販入如附表所示之海洛因及安非他命
，甲○○則留在車內負責保管上開槍枝及子彈，以防被黑吃黑，乙○○販入上開毒品
後，與甲○○將販入之海洛因及安非他命毒品準備攜回其二人於台中市○區○○○街
八號四樓之居所，以供日後販賣予不特定之吸毒品者之用，並從中牟利，惟在返回居
所時，即為警查獲，並當場在甲○○所提之手提袋內扣得如原判決附表一所示之槍枝
及子彈，在乙○○所提之手提袋內扣得如附表所示之毒品（其中安非他命部分業經沒
入銷毀），及其所有供販入上開毒品所用之呼叫器一個ＮＯＫＩＡ廠牌三三一○型號
之行動電話號一支（內含電話號碼○九一五｜二八四四四五號、○九二八｜六五二三
九四號ＳＩＭ卡各一張）、電子磅秤一台等情；係以乙○○對於在前開時間攜帶如原
判決附表一所示之槍彈與甲○○一起至國道一號高速公路中清交流道附近，以一百十
萬元之價格，向一名綽號叫「國華」之成年男子販入如附表所示之海洛因、安非他命
等毒品，及販入後返回其臺中市○區○○○街八號四樓居所時，為警查獲，並扣得如
原判決附表一所示之槍彈、如附表所示之海洛因、安非他命及上開呼叫器一個、ＮＯ
ＫＩＡ廠牌三三一○型號之行動電話一支、電子磅秤一台等物品之事實坦承不諱；扣
案如附表所示之毒品經鑑定結果，編號一所示之白色磚塊及白色粉末十五包，係第一
級毒品海洛因，淨重四百零一．九二公克，純度約百分之６７．１０，編號二所示之
白色晶體，則係第二級毒品安非他命，其中編號一、淨重九九七．六四公克，純度約
百分之９５．９８，編號二、淨重四五九．一八公克，純度百分之９９．７３，此有
法務部調查局九十年六月八日九十陸（一）字第九○一六七四九一號鑑定通知書及內
政部警政署刑事警察局九十年八月二十二日刑鑑字第一七七四三八號鑑驗通知書等各
一份在卷可按（見偵查卷第七十二頁及第九十四頁），並有扣案如附表所示之海洛因
及安非他命可資佐證；乙○○復自承扣案之如附表所示之毒品係其以一百十萬元之價
格向綽號叫「國華」之成年男子所購買（見九十年度偵字第九一九七號第十八頁正面
、上訴卷第六一頁、第一三五頁）；為其所憑之證據及認定之理由，而以乙○○所辯
：一次購入較多之毒品，價格較為便宜，本件購入之毒品係供自己吸用云云，係推卸
刑責之詞，不足採取，已於判決理由內詳予說明及指駁。因認乙○○所為，係犯毒品
危害防制條例第四條第一項之販賣第一級毒品既遂罪及同條第二項之販賣第二級毒品
既遂罪，其持有毒品之低度行為已為販賣之高度行為所吸收，不另論罪，又其同時販
入上開海洛因及安非他命，係一行為觸犯數罪，應依想像競合犯之規定從一重之販賣
第一級毒品罪處斷；乙○○與甲○○對於上開販賣第一級毒品罪，有犯意聯絡及行為
分擔，均為共同正犯；乙○○曾因違反麻醉藥品管理條例及槍砲彈藥刀械管制條例等
案件，經台灣台中地方法院分別判處有期徒刑三月及五月，並定其應執行有期徒刑七
月確定，於八十六年五月九日易科罰金執行完畢，有台灣台中地方法院檢察署刑案資
料查註紀錄表及臺灣高等法院被告全國前案紀錄表等各一份足按，其於五年之內再犯
本件有期徒刑以上之罪，為累犯，惟因販賣第一級毒品罪之法定刑為死刑或無期徒刑
，依法不予加重，僅就法定刑罰金部分，依法加重其刑；因而撤銷第一審關於乙○○
販賣第一級、第二級毒品部分之判決，引用毒品危害防制條例第四條第一項、第二項
、第十八條第一項前段、第十九條第一項、刑法第十一條前段、第二十八條、第五十
五條前段、第三十七條第一項、第三十八條第一項第一款，審酌乙○○犯罪之動機、
目的、手段、所販入之海洛因、安非他命數量龐大、未及售出即被查獲，實際上尚未
獲利、犯後部分否認犯罪等一切情狀，量處如原判決主文第二項所示之無期徒刑，宣
告褫奪公權終身，扣案如附表編號一所示之海洛因係毒品，應宣告沒收銷燬之，扣案
之安非他命業經另案執行銷燬（原審法院更一卷第一五六頁），此部分無從為沒收銷
燬。另扣案之上開電子磅秤一台、呼叫器一個、ＮＯＫＩＡ廠牌三三一○型號之行動
電話一支（內含電話號碼○九一五｜二八四四四五號、○九二八｜六五二三九四號Ｓ
ＩＭ卡各一張）均為乙○○所有，且係供被告向綽號「國華」之人販入上開毒品所用
之物，業據乙○○陳明在卷，均應宣告沒收（另被告等於販入上開毒品後尚未賣出時
即為警查獲，尚無犯罪所得之物，故此部分無從宣告沒收或以其財產抵償之）。經核
於法尚無違誤。乙○○上訴意旨略稱：(一)原判決於理由欄謂：「雖被告乙○○辯稱：
前開安非他命其中之半斤係其所買，另一公斤則是綽號『姐仔』之陳春新拿三十三萬
元託伊買的；甲○○於警訊亦供稱該毒品是其先生與綽號『落腳姐』之陳春新所一起
合買云云；然證人陳春新否認與被告乙○○合資購買安非他命及委託被告鍾俊傑購買
毒品，乙○○所舉之證人鄭永陸於本院上訴審調查時亦到庭結證稱：『我認識乙○○
，陳春新我沒有印象，我不知道乙○○跟陳春新有無合資購買安非他命』，另證人郭
淑惠雖證稱：『被告乙○○被抓那天，我有過去，聽說乙○○跟陳春新要一起去買海
洛因，一人出十萬元』，惟不僅與乙○○所供係陳春新委託其購買安非他命不符，即
出資之金額亦有出入，顯無法資為有利於乙○○之憑據。且一般毒品交易，風險甚高
，稍一失慎將面臨法律之嚴厲制裁，故欲買賣毒品者，無論是買方或賣方，一般均會
盡量採取代號或密語等不易為外人查知之隱密方式進行，以免東窗事發，被告二人與
陳春新既無特殊之情誼，被告豈有可能平白無故替陳春新購買毒品？且證人陳春新於
原審也證稱其係非向被告乙○○之人購買毒品，可見陳春新自己另有取得毒品之管道
，倘陳春新確有意購買毒品，大可自行出錢購買，又何須與被告合資購買？且三十三
萬元並非小數目，陳春新與被告乙○○若確有合資共買安非他命，衡情當會與被告一
同前往或在近處等候，以免被黑吃黑，豈有單由被告出面購買之理，此外被告就所謂
陳春新出資之三十三萬元，究於何時、何地，以何種方式交付，亦未提供具體之佐證
以為證明，空言辯解，自難採信」；然乙○○所辯雖不能成立，終究不能推論乙○○
有本件犯行。(二)原判決於理由欄謂：「被告乙○○辯稱購買毒品之目的，係為供自己
吸食之用云云，然依被告乙○○於原審供稱：海洛因及安非他命，伊每天均有施用，
安非他命伊每天用一錢；於本院上訴審則稱其與甲○○一天以摻入香煙之方式施用海
洛因一天約須兩錢（換算公克為７．５公克），安非他命只伊一人吸食，一天約須半
錢至一錢（本院上訴卷第六十八頁）被告甲○○亦於本院供稱：伊只一天施用海洛因
約須一錢，沒有施用安非他命（見本院更二卷第五十四頁），則被告乙○○所供，海
洛因伊與伊太太每天就要用三、四錢︹換算公克為１１．２５∫１５公克︺，尚有未
合，且人體若以海洛因摻於香煙內吸食代替注射，且已成癮，以較寬之標準衡量，每
日消耗量，不應超過○．四公克，此有法務部調查局八十三年八月三日（）發技（
一）字第一三一○號函一份附卷足參，再參酌依行政院衛生署管制藥品管理局九十二
年八月二十九日管檢字第○九二○○○七○二二號函稱：『海洛因一般劑量為每四小
時施用五至十毫克（純品），其最低致死劑量為二○○毫克，若單次施用超過該劑量
，即有致命之可能，惟久用成癮者會產生耐藥性，其程度依個人體質、施用頻率與接
觸時間之長短等因素而異，可使其致死量增至數倍或十倍以上。』，由是可知被告乙
○○所稱其與被告甲○○每日所需吸食之海洛因重量約三∫四錢，已超過一般人體之
負荷，而有致命之虞，惟若依前開函釋採較寬之標準，以每人每天最高之消耗量○．
四公克作為計算基準，被告二人等所購入之海洛因數量至少亦須耗時一年以上之時間
方能施用完畢（算式如下：４０１．９２／０．８= ５０２．４日，如以純度百分之
６７．１０計，即４０１．９２×６７．１０％= ２６９．６８，２６９／０．８ =
３３６，亦約須３３６天方能消耗完畢）；另扣案之安非他命數量也高達一千四百五
十三．八十二公克，亦顯非被告乙○○及甲○○短期內所能消耗完畢，而毒品易受天
候、環境潮溼等等因素之左右而變質，被告乙○○復自承該毒品係以抵押借款所得加
以購買，可見被告二人經濟情況不佳，倘被告二人取得上開毒品之目的及用途，僅單
純供自己施食之用，又何須以貸款所得之一百多萬元巨款，一次購入如此大量之海洛
因及安非他命毒品加以囤積？被告所辯係供自己施用云云，與常情不合，亦無可採」
；雖引經據典，然上開法務部函及行政院衛生署管制藥品管理局提供之參考資料為靜
脈注射之標準，與乙○○吸食之方式不同，原審未予察明，即引為證據，又認定乙○
○經濟不佳，亦未說明其理由，且對於乙○○所辯購入本件毒品係供自己吸用云云，
原判決未說明不予採取之理由，有理由不備之違法。(三)一般人持有毒品之目的，千奇
百怪，原判決以乙○○甘冒遭警查緝之風險而購入本件毒品及明主購入毒品後分裝零
售，將獲得成本以上之利潤暨持槍前往購毒等情狀而推論乙○○係意圖牟利而購入本
件毒品，並未說明其所憑之證據，有理由不備之違法等語。惟查：乙○○否認本件犯
罪所持諸項辯解，原判決已詳予說明不足採取之理由，又原判決係綜合卷內證據資料
，依推理作用而認定乙○○係意圖營利而販入本件毒品，經核俱無違誤，原判決於理
由欄復說明：「乙○○復自承該毒品係以抵押借款所得加以購買，可見被告二人經濟
情況不佳，倘被告二人取得上開毒品之目的及用途，僅單純供自己施食之用，又何須
以貸款所得之一百多萬元巨款，一次購入如此大量之海洛因及安非他命毒品加以囤積
？被告所辯係供自己施用云云，與常情不合；乙○○又自稱吸毒之前伊平日幫忙其母
經營小吃麵、該一百一十萬元係伊用其名下房子貸款之錢去買的，其妻甲○○並無工
作收入（原審卷第四八頁、本院更一審卷第一四七頁），於本院更二審復供稱：『我
陸續買毒品及家裡生活費用都向我母親拿、向我姊姊借，其他沒有任何收入來源，我
太太無工作，在家帶小孩。」等語，被告甲○○亦於本院供稱：被告乙○○並無什麼
錢，平常伊無工作，在家帶小孩。』等語（見本院更二審卷第五四頁），足見被告乙
○○二人全無工作收入，又無何積蓄，毫無長期穩定之經濟來源，同時在尚需支付二
人家庭生活費用及抵押債務之情況下，以及更須支應二人長期施用毒品所須陸續購買
毒品之龐大開銷，而均僅靠其母親、姊姊接濟度日，長此以往，他人必會斷絕金錢支
助，參以被告乙○○前於八十八年間有販賣毒品以及二人均有多次施用毒品之前科，
自亦知販毒較易獲取其所需之財源，是以本件被告乙○○、甲○○等二人因施用毒品
不輟，又無經濟來源，鋌而走險販入毒品供日後販賣之用，以闢財源供應其二人施用
毒品之鉅大花費及其他支出，顯符常情，是以渠等甘冒被檢警查緝追捕及受刑事制裁
之風險，一次購入如此高額之毒品數量，且二人持槍彈防範毒品為人侵吞，其目的是
在意圖轉售予不特定吸毒者以從中圖利」；亦無違誤。上訴意旨(一)、(二)、(三)係就原審
採證認事之適法職權行使及原判決已說明之事項，再為事實上之爭執，乙○○其他上
訴意旨亦未依據卷內資料，具體指摘原判決究係如何違背法令。綜上，乙○○之上訴
非有理由，應予駁回。
二上訴人甲○○部分：
查第三審上訴書狀，應述上訴之理由，其未述者，得於提起上訴後十日內補提理
由書於原審法院，已逾上述期間，而於第三審法院未判決前仍未提出上訴理由書狀者
，第三審法院應以判決駁回之，刑事訴訟法第三百八十二條第一項、第三百九十五條
後段規定甚明。本件上訴人甲○○因共同販賣第一級毒品罪，不服原審判決，於民國
九十三年七月一日提起上訴，並未述理由，迄今逾期已久，於本院未判決前仍未提
出，依上開規定其上訴自非合法，應予駁回。
據上論結，應依刑事訴訟法第三百九十六條第一項、第三百九十五條後段，判決如主
文。
中　　　華　　　民　　　國　　九十三　　年　　　八　　　月　　 十二 　　日
                              最高法院刑事第一庭
                                  審判長法官  施　文　仁
                                        法官  林　永　茂
                                        法官  蕭　仰　歸
                                        法官  林　茂　雄
                                        法官  呂　永　福
      右正本證明與原本無異
                                              書  記  官
中　　　華　　　民　　　國　　九十三　　年　　　八　　　月　　 十八 　　日
                                                                        Ｑ
附表
┌──┬───────┬─────────────────────────┐
│編號│物  品  名  稱│鑑              定             結               果│
├──┼───────┼─────────────────────────┤
│一  │海洛因（白色磚│均含第一級第六項毒品海洛因成分，合計淨重四○一．九│
│    │塊一塊及白粉十│二公克（包裝重十三．○九公克），純度百分之六十七．│
│    │五包）        │一，純質淨重二百六十九．六九公克                  │
│    │              │　　　　　　　　　　　　　　　　　　　　          │
├──┼───────┼─────────────────────────┤
│二  │甲基安非他命晶│編號一，毛重一千零十八．一一公克，淨重九百九十七．│
│    │體二包  　　  │六四公克，取○．一二公克鑑驗，檢出第二級毒品甲基安│
│    │              │非他命成分，純度約百分之九十五．九八。            │
│    │              │編號二，毛重四百七十三．二八公克，淨重四百五十九．│
│    │              │一八公克，取○．一一公克鑑驗，檢出第二級毒品甲基安│
│    │              │非他命成分，純度約百分之九十九．七三。　          │
└──┴───────┴─────────────────────────┘
適用法條：
毒品危害防制條例第四條：
製造、運輸、販賣第一級毒品者，處死刑或無期徒刑；處無期徒刑者，得併科新台幣
一千萬元以下罰金。
